【裁判字號】    89,訴,390
【裁判日期】    900615
【裁判案由】    公共危險
【裁判全文】
台灣苗栗地方法院刑事判決                          八十九年度訴字第三九號
    公  訴  人  臺灣苗栗地方法院檢察署檢察官
    被      告  甲○○
    選任辯護人  謝清傑
右列被告因公共危險案件，經檢察官提起公訴（八十九年度偵字第三四六四號），本
院判決如左：
    主  文
甲○○放火燒燬現供人使用之住宅，未遂，處有期徒刑貳年。緩刑伍年。
扣案之打火機、汽油桶各壹個、米酒瓶汽油彈貳支、酒瓶碎片等均沒收。
    事  實
一、甲○○與丙○○係夫妻，因丙○○負氣而離家出走，甲○○久覓不獲，嗣偶然得
    知丙○○已返回其位於苗栗縣頭份鎮○○里○鄰○○路一九七號之娘家中，乃於
    民國八十九年八月二十二日凌晨三時許，駕駛車號Ｖ八—二０八五號自用小客車
    ，在行李箱中放置約五公升汽油並預藏自製之米酒瓶汽油彈五支，至前揭丙○○
    住所談判，因聞知丙○○有意離婚，雙方發生口角，甲○○竟基於放火燒燬房屋
    之故意，點火引燃所預藏之汽油彈三支，其中一支於與丙○○拉扯間掉落於大門
    前紗門外側，另二支則由甲○○分別擲向上開丙○○娘家住處之車庫及客廳等處
    ，造成該處之天花板、桌椅等家具燒燬及牆壁、車庫薰黑，經丙○○呼叫其父即
    屋主丁○○共同滅火及時將火勢控制撲滅，始未釀成巨災。嗣在現場扣得打火機
    、汽油桶（內有汽油約五公升）各一個、米酒瓶汽油彈二支、酒瓶碎片等物，而
    為警查獲。
二、案經丁○○訴由苗栗縣警察局頭份分局報請臺灣苗栗地方法院檢察署檢察官偵查
    起訴。
    理  由
一、右揭犯罪事實業據被告甲○○坦承不諱，並經被害人丁○○指述甚詳，核與證人
    丙○○、戊○○○、乙○○證述情節相符，復有苗栗縣消防局現場火災原因調查
    報告書、火災出動觀察紀錄、火場搶救部署圖、火場勘查現場平面圖、火場拍攝
    位置圖及現場照片共三十四幀附卷可稽，此外，並有打火機、汽油桶（內有汽油
    約五公升）各一個、米酒瓶汽油彈二支、酒瓶碎片等扣案在卷可憑，被告犯行堪
    予認定。
二、按苗栗縣頭份鎮○○里○鄰○○路一九七號房屋，係被害人丁○○之住宅，案發
    之日，復有丁○○、丙○○、戊○○○、乙○○等人居住，故該屋係現供人使用
    之住宅無疑；次按依前揭苗栗縣消防局現場火災原因調查報告，當日之起火點共
    有三處，參諸丙○○警訊中證稱：「他拿了一支瓶子點火，被我搶下：：」及被
    告預備之米酒瓶汽油彈共五支，扣案僅餘二支等情，被告實際點燃之米酒瓶汽油
    彈應為三支。其中一支公訴人雖漏未論及，惟既屬接續犯，為實質上一罪，本院
    自得併予審理。又放火罪中所謂燒燬，係指火力燃燒，喪失物之效用而言，必須
    其物喪失主要效用，始得謂放火既遂。本件被告僅將該屋之天花板、桌椅等家具
    燒燬；就房屋之部分，僅肇致牆壁、車庫薰黑，並未損及房間之主體結構，業據
    被害人丁○○、證人丙○○陳述屬實，復有火災現場照片在卷可稽，是該房屋之
    主要效用未達喪失程度，被告行為就刑法第一百七十三條第一項部分仍屬未遂，
    亦堪資確認。核被告所為，係犯刑法第一百七十三條第三項、第一項之放火燒燬
    現供人使用之住宅未遂罪。按「放火燒燬住宅，自係指供人居住之房屋整體而言
    ，應包括牆垣及住宅內之所有設備、傢俱與日常生活之一切用品。故放火燒燬住
    宅，同時燒燬住宅內之其他物品，僅成立一個放火燒燬住宅罪，不另論放火燒燬
    自己或他人所有物罪名」，最高法院七十九年台上字第一四七一號著有判例。公
    訴人認被告以一行為同時犯右揭之放火未遂罪，並犯同法第一百七十五條第一項
    放火燒燬他人所有物罪，為想像競合，應從一重之放火燒燬現供人使用之住宅未
    遂罪處斷，尚有未洽，惟既經以裁判上一罪關係起訴，爰不另為無罪之諭知。又
    被告已著手於犯罪行為之實行而不遂，為未遂犯，應依刑法第二十六條規定減輕
    其刑。衡酌本件被告係因其妻丙○○負氣出走，且離家二月、音訊全無，家中又
    有幼子二人，其中黃紹桓復患有癲癇症（有診斷証明書一紙附卷可稽），亟須照
    顧，致一時情緒低落而未慮及後果，其犯罪情節尚堪憫恕，而其所犯之罪最輕本
    刑為七年以上有期徒刑，情輕法重，縱科以法定最低度之刑，猶嫌過重，爰依刑
    法第五十九條之規定，酌量減輕其刑。爰審酌被告前開之犯罪動機，犯後復坦承
    不諱，態度良好，且事後已與其妻和好，並已獲致被害人丁○○（被告岳父）及
    相關親屬戊○○○（被告岳母）、乙○○（被告妻妹）等人之諒解，均到庭請求
    對被告從輕發落（參見本院九十年六月一日審判筆錄），且被告燒燬之物品，亦
    均已復舊賠償（有丁○○收據一紙在卷可憑）等一切情狀，量處如主文所示之刑
    ，以示懲儆。末查被告素行良好，前未曾受有期徒刑以上刑之宣告，有臺灣高等
    法院被告全國前案紀錄表、臺灣苗栗地方法院檢察署刑案資料查註紀錄表等在卷
    可按；且被告有正當職業，並育有雙胞胎子女二人，家庭原極和睦；又被告之父
    染有擴大性心肌病變，臥病在床，其幼子亦染有癲癇症，須人照顧，被告之妻丙○○尚陳情懇盼希予被告自新機會，以免家庭破碎，而被告在審理中亦深具悔意
    ，經此教訓，當知警惕而無再犯之虞，本院綜核各情，認所宣告之刑，以暫不執
    行為適當，爰併予宣告緩刑五年，以啟自新。扣案之打火機、汽油桶（內有汽油
    約五公升）各一個、米酒瓶汽油彈二支、酒瓶碎片等，均係被告所有供犯罪所用
    之物，業據被告供明在卷，爰依刑法第三十八條第一項第二款規定沒收。（汽油
    桶內之汽油，為策安全，應予倒棄後沒收）。
據上論斷，應依刑事訴訟法第二百九十九條第一項前段、刑法第一百七十三條第三項
、第一項、第二十八條第一項前段、第五十九條、第七十四條第一款、第三十八條第
一項第二款，判決如主文。
中      華      民      國    九十      年      六      月     十五     日
                                      臺灣苗栗地方法院刑事第一庭
                                      法  官  楊  台  清
右正本證明與原本無異。
如不服本判決，應於判決送達後十日內向本院提出上訴狀( 應附繕本 )，上訴於
臺灣高等法院台中分院。
                                          書記官  李  惠  雯
中      華      民      國    九十      年      六      月     十五     日
附錄論罪法條
中華民國刑法第一百七十三條
(放火或失火燒燬現住建築物及交通工具罪)
放火燒燬現供人使用之住宅或現有人所在之建築物、礦坑、火車、電車或
其他供水、陸、空公眾運輸之舟、車、航空機者，處無期徒刑或七年以上
有期徒刑。
失火燒燬前項之物者，處一年以下有期徒刑、拘役或五百元以下罰金。
第一項之未遂犯罰之。
預備犯第一項之罪者，處一年以下有期徒刑、拘役或三百元以下罰金。
中華民國刑法第一百七十五條
(放火燒燬住宅等以外之物罪)
放火燒燬前二條以外之他人所有物，致生公共危險者，處一年以上七年以
下有期徒刑。


司法院資訊處製作；財團法人民間司法改革基金會備份。
